【裁判字號】    97,交易,92
【裁判日期】    970331
【裁判案由】    公共危險
【裁判全文】
臺灣臺北地方法院刑事判決              97年度交易字第92號
公  訴  人  臺灣臺北地方法院檢察署檢察官
被      告  甲○○
上列被告因公共危險案件，經檢察官聲請簡易判決處刑（96年度
偵字第26585 號），惟經本院新店簡易庭認不宜以簡易判決處刑
（97年度店交簡字第55號），改依通常訴訟程序審理，本院判決
如下：
    主  文
甲○○服用酒類，不能安全駕駛動力交通工具而駕駛，處拘役伍
拾日，如易科罰金，以新臺幣壹仟元折算壹日。
    事  實
一、甲○○明知酒醉不得駕車，竟於民國96年11月29日晚間11時
    15分許，在台北市○○區○○街附近工地飲用蔘茸酒後，已
    達不能安全駕駛動力交通工具之程度，仍於同年月30日凌晨
    0 時12分許，駕駛車號U4－9547號自用小客車行駛欲返回住
    處，行至台北市○○區○○街59號前（久康街棺木店前），
    於倒車停車時因撞擊上址前之護欄，適為巡邏之警員攔檢發
    覺其有酒味，當場對其實施酒精濃度測試後，發現其呼氣酒
    精濃度測定值高達每公升0.96毫克，而悉上情。
二、案經臺北市政府警察局文山第一分局報請臺灣臺北地方法院
    檢察署檢察官偵查後聲請簡易判決處刑。
    理  由
一、按被告以外之人於審判外之言詞或書面陳述，除法律有規定
    者外，不得作為證據，刑事訴訟法第159 條第1 項定有明文
    。又被告以外之人於審判外之陳述，雖不符刑事訴訟法第15
    9 條之1 至第159 條之4 之規定，而經當事人於審判程序同
    意作為證據，法院審酌該言詞陳述或書面陳述作成時之情況
    ，認為適當者，亦得為證據；當事人、代理人或辯護人於法
    院調查證據時，知有同法第159 條第1 項不得為證據之情形
    ，而未於言詞辯論終結前聲明異議者，視為有前項之同意，
    刑事訴訟法第159 條之5 亦有明文。本判決下列所引各項供
    述證據，被告均未爭執其證據能力，且於言詞辯論終結前亦
    未聲明異議，本院審酌各該證據作成時之情況，並無不當之
    情形，認以之作為證據應屬適當，爰依刑事訴訟法第159 條
    之5 第2 項規定，自得作為證據，合先敘明。
二、訊據被告甲○○固坦承有於前揭時地飲酒之事實，惟矢口否
    認有酒醉駕車犯行，辯稱：當天喝酒後，是因為伊車子約有
    2 週的時間沒開，伊去發動車子暖車，當時只是坐在車上，
    並沒有開車，亦無將車駛離停車位云云。惟查：
（一）被告於前揭時地酒後為警測得其呼氣酒精濃度測定值達每
      公升0.96毫克，此為被告供認在卷，並有酒精濃度測定單
      在卷可稽，且其酒後經警施以測試觀察及生理平衡檢測結
      果，命其作直線測試、平衡動作時，有腳步不穩、手腳部
      顫抖之情形；令其直線步行10公尺後迴轉走回原地，雙腳
      併攏雙手向前平伸、閉眼、輪流使用左右手的食指尖觸碰
      鼻尖，均不合格，顯然有不能安全駕駛之情形，有刑法第
      185 條之3 案件測試觀察紀錄表及生理平衡檢測表各1 紙
      附卷可憑。
（二）被告雖以前揭情詞置辯，惟被告確有酒後駕車之行為，業
      據證人即查獲警員林春雄於本院具結證述：當時伊執行金
      融巡邏勤務，開車到久康街棺木店巷口附近右轉時，發現
      有輛車的駕駛者倒車要停在久康街棺木店的前面，但棺木
      店前面有個護欄，他就倒車撞到護欄發生聲響，駕駛者又
      往前開，就下車要拿走護欄，要拿走時，伊就看到他臉紅
      紅的走路有點搖晃，伊當時候下車，有問他問題，有聞到
      他嘴巴發出酒味，伊就依照規定對他進行酒測，這個駕駛
      者就是在庭的被告，當時情形伊在距離5 、6 公尺處都有
      看到，且警車也有打燈光，絕對沒有看錯等語明確，足見
      被告當時非僅係發動車子暖車而已，顯有駕駛之行為至明
      。又參以被告前於警詢時明白供述其當時車子要開回家，
      於停車時而被警方攔下等情，核與證人林春雄警員上開所
      述相符，且查證人林春雄警員與被告並無仇隙，其自無甘
      冒偽證重典所必須面臨之刑事責任，誣陷被告之虞，故證
      人林春雄經本院命具結擔保所為之前揭證述，應堪採信。
      被告事後所辯其僅係去發動車子暖車，當時沒有開車云云
      ，顯與事實不符，尚難採信。
（三）按刑法第185 條之3 所謂「不能安全駕駛」，係抽象危險
      犯，不以發生具體危險為必要，對於酒精濃度呼氣已達每
      公升0.55毫克或血液濃度達百分之0.11以上，肇事率為一
      般正常人之10倍，認為已達「不能安全駕駛」之標準，此
      業經法務部於88年5 月18日以88法檢字第001669號函告週
      知，應為絕對不能安全駕駛動力交通工具。而就醫學文獻
      所知，酒精對人體造成之影響，於呼氣酒精濃度達每公升
      0.25毫克即會輕度中毒，造成輕度協調功能降低；呼氣酒
      精濃度達每公升0.50毫克時屬輕到中度中毒症狀，出現反
      應較慢、感覺減低、影響駕駛之狀況；當呼氣酒精濃度達
      每公升0.75毫克時，將造成思考與個性行為改變等症狀；
      當呼氣酒精濃度達到每公升1.00毫克時，將造成中度中毒
      ，而有步態不穩、噁心嘔吐、精神混惑不清晰等症狀；達
      到每公升1.50毫克時，則為中到重度中毒，將有說話不清
      楚、感覺喪失、視力模糊等症狀；達到每公升2.00毫克時
      ，則為重度中毒，出現體溫與血糖均降低，肌肉控制差，
      甚至會導致癲癇發作等情況，此復經行政院國軍退除役官
      兵輔導委員會臺北榮民總醫院88年8 月5 日（88）北總內
      字第26868 號函闡釋綦詳。本件被告經測得之呼氣酒精濃
      度值達每公升0.96毫克，已達前揭不能安全駕駛之標準，
      且依證人林春雄所述及前揭測試觀察紀錄表及生理平衡檢
      測表所載，被告當時復有走路搖晃、不穩及倒車時撞到護
      欄等無法安全駕駛之情形，足認被告已達不能安全駕駛動
      力交通工具之程度無疑。從而，本案事證明確，被告酒醉
      駕車犯行堪以認定，應予依法論科。
三、按被告行為後，刑法第185 條之3 於97年1 月2 日修正公布
    ，同年月4 日施行，修正前刑法第185 條之3 規定：「服用
    毒品、麻醉藥品、酒類或其他相類之物，不能安全駕駛動力
    交通工具而駕駛者，處一年以下有期徒刑、拘役或三萬元以
    下罰金。」，就其罰金刑部分，依刑法施行法第1 條之1 第
    1 項、第2 項後段之規定，罰金之貨幣單位為新臺幣，並就
    其所定數額提高為3 倍，即罰金為新臺幣9 萬元以下，而被
    告行為後刑法第185 條之3 修正為：「服用毒品、麻醉藥品
    、酒類或其他相類之物，不能安全駕駛動力交通工具而駕駛
    者，處一年以下有期徒刑、拘役或科或併科十五萬元以下罰
    金。」，罰金刑由「新臺幣9 萬元以下罰金」，提高為「新
    臺幣15萬元以下罰金」，新舊法比較結果，以舊法對被告較
    為有利，依刑法第2 條第1 項前段之規定，應依修正前刑法
    第185 條之3 規定論處。
四、核被告所為，係犯修正前刑法185 條之3 之公共危險罪。爰
    審酌酒醉駕車之危害及酒後不應駕車之觀念，已透過學校教
    育、政令宣導及各類媒體廣為介紹傳達各界週知多年，被告
    就此應有相當之認識，詎其明知飲酒後已不能安全駕駛，猶
    駕車行駛，顯心存僥倖，並缺乏尊重其他用路人生命、財產
    安全之觀念，雖未因此肇生事故，然其所為實不足取，暨參
    酌被告犯後未能坦承犯行之態度，兼衡其測得之酒精濃度、
    素行、犯罪目的、智識程度、生活狀況、所生危害等一切情
    狀，量處如主文所示之刑，並諭知易科罰金之折算標準。
據上論斷，應依刑事訴訟法第452 條、第284 條之1 、第299 條
第1 項前段，刑法第2 條第1 項前段、第41條第1 項前段、修正
前刑法第185 條之3 ，刑法施行法第1 條之1 ，判決如主文。
本案經檢察官王育珍到庭執行職務。
中    華    民    國    97    年    3    月    31     日
                        交通法庭  法  官  吳俊龍
以上正本證明與原本無異。
如不服本判決，應於判決送達後10日內向本院提出上訴狀。
                                  書記官  高菁菁
中    華    民    國    97    年    3     月    31    日
附錄本案論罪科刑法條：
修正前刑法第185條之3
服用毒品、麻醉藥品、酒類或其他相類之物，不能安全駕駛動力
交通工具而駕駛者，處一年以下有期徒刑、拘役或三萬元以下罰
金。


司法院資訊處製作；財團法人民間司法改革基金會備份。
